最高法院刑事判決　　　　　　　　　 110年度台上字第5641號
上　訴　人　林彥碩


選任辯護人　顏詒軒律師
上列上訴人因加重詐欺等罪案件，不服臺灣高等法院中華民國11
0年5月13日第二審判決（110年度上訴字第905號，起訴案號：臺
灣士林地方檢察署109年度偵字第13481號），提起上訴，本院判
決如下：
    主  文
上訴駁回。
    理  由
一、按刑事訴訟法第377 條規定，上訴於第三審法院，非以判決
    違背法令為理由，不得為之。是提起第三審上訴，應以原判
    決違背法令為理由，係屬法定要件，且必須依據卷內訴訟資
    料為具體之指摘，並足據以辨認原判決已具備違背法令之形
    式者，始屬相當。本件原判決綜合全案證據資料，本於事實
    審法院之推理作用，並引用第一審判決書所記載之事實、證
    據及理由，認定上訴人林彥碩有如起訴書犯罪事實欄，及第
    一審判決事實及理由貳所載，於民國109年5月間加入「陳凱
    建」、「NANA」等成年人所屬詐欺集團犯罪組織，擔任提領
    詐得款項之車手，共同為如起訴書附表（下稱附表）所示 3
    人以上共同詐欺取財及一般洗錢犯行2 次（上訴人所涉參與
    犯罪組織罪嫌部分，未於本案審理），因而維持第一審依想
    像競合之例，從一重論上訴人以加重詐欺取財2 罪，經依刑
    法第59條規定酌減其刑後，各量處有期徒刑6 月，並定應執
    行有期徒刑10月之判決，而駁回上訴人在第二審上訴。已詳
    述其憑以認定之證據及理由，核其所為之論斷，俱有卷存證
    據資料可資覆按，從形式上觀察，原判決尚無足以影響其判
    決結果之違背法令情形存在。
二、上訴意旨略以：原審未具體審酌伊僅22歲，除加入本案詐欺
    集團外，未曾有其他犯罪，犯後亦盡力彌補被害人損失，所
    定應執行有期徒刑10月，將使伊無法聲請易科罰金或易服社
    會勞動，影響伊未來至鉅，顯有不當等語。
三、惟刑之量定，屬法院得依職權自由裁量之事項，苟於量刑時
    ，已以行為人之責任為基礎，並斟酌刑法第57條各款所列一
    切情狀，在法定刑度之內予以裁量，又未濫用其職權，所量
    之刑亦無違公平、比例及罪刑相當等量刑原則者，即不得遽
    指為違法。原判決已說明：第一審以上訴人之責任為基礎，
    並具體審酌刑法第57條各款所列一切情狀（見第一審判決第
    6頁），就其所犯2罪均量處有期徒刑6 月，核屬依刑法第59
    條酌減其刑後之最低刑度，並定應執行有期徒刑10月，客觀
    上並未逾越法定刑度或濫用其裁量權限，亦無量刑過重之情
    形，應予維持之理由，核無違誤。上訴意旨並未依據卷內資
    料具體指摘原判決究有如何不適用法則或適用不當之情形，
    自不足據以辨認原判決已具備違背法令之形式，揆之首揭規
    定及說明，其上訴為違背法律上之程式，應予駁回。再按受
    6月以下有期徒刑或拘役之宣告，不符刑法第42條第1項易科
    罰金之條件者，得易服社會勞動；於數罪併罰之數罪均得易
    服社會勞動，其應執行之刑逾6 月者，亦得易服社會勞動，
    刑法第41條第3項、第8項定有明文。上訴人所犯為最重本刑
    7 年以下有期徒刑之罪，依上開規定，上訴人所受量處及所
    應執行之刑，應有合於上揭得易服社會勞動之規定，惟是否
    得以易服社會勞動，仍屬執行檢察官之職權，附此敘明。
據上論結，應依刑事訴訟法第395條前段，判決如主文。
中    華    民    國   110    年    10    月    21    日
                  刑事第四庭審判長法  官  林  立  華  
                                  法  官  謝  靜  恒  
                                  法  官  林  瑞  斌  
                                  法  官  李  麗  珠  
                                  法  官  王  敏  慧  
本件正本證明與原本無異
                                  書記官
中    華    民    國   110    年    10    月    28    日